【裁判字號】    90,易,2542
【裁判日期】    900910
【裁判案由】    詐欺
【裁判全文】
臺灣高雄地方法院刑事判決                          九十年度易字第二五四二號
    公  訴  人  臺灣高雄地方法院檢察署檢察官
    被      告  甲○○
右列被告因詐欺案件，經檢察官提起公訴（九十年度偵緝字第四七○號），本院判決
如左：
    主  文
甲○○無罪。
    理  由
一、公訴意旨略以：被告甲○○意圖為自己不法之所有，於民國八十九年八月十五日
    ，在高雄市○○○路二○七號乙○○所經營之「福德科技通訊社」，參加乙○○
    為會首，會員連同會首共計二十人，每會新臺幣（下同）二萬元，每個月十五日
    開標，內標制，期間自八十九年八月十五日起至九十一年三月十五日止之互助會
    一會，並旋即於八十九年九月十五日，以八千五百元之高額標金標取會款，再與
    其夫蕭傳元（另案由檢察官偵辦中）一同出具「保管現金切結書」，保證償還標
    取會款加上利息三十八萬元，致使乙○○誤信為真，如數交付標取之會款二十二
    萬七千元，被告詐得上開會款後，便拒不繳交任何會款，且逃逸無蹤，乙○○始
    知受騙。因認被告涉有刑法第三百三十九條第一項之詐欺取財罪云云。
二、按犯罪事實應依證據認定之，無證據不得推定其犯罪事實，刑事訴訟法第一百五
    十四條定有明文。而在訴訟上用以證明事實之證據，須於通常一般之人均不致於
    有所懷疑，而得確信其為真實之程度者，始得據以為有罪之認定；倘其證明尚未
    達到此一程度，而有合理之懷疑存在，致使無從為有罪之確信時，即應為無罪之
    判決（最高法院七十六年度台上字第四九八六號判例意旨參照）。又按事實審法
    院對於證據之取捨，依法雖有自由判斷之權，然積極證據不足證明犯罪事實時，
    被告之抗辯或反證縱屬虛偽，仍不能以此資為積極證據應予採信之理由（最高法
    院卅年上字四八二號判例意旨參照）。再按告訴人之告訴，係以使被告受刑事訴
    追為目的，是其陳述是否與事實相符，仍應調查其他證據以資審認（最高法院五
    十二年度台上字第一三○○號判例意旨參照）。末按刑法第三百三十九條詐欺罪
    之成立，須行為人意圖為自己不法之所有，而行使詐術使人陷於錯誤而交付財物
    或行為人因此而獲得利財產上之不法利益為要件，而債務人於債之關係成立後，
    如有債務不履行之情形，在一般社會經驗上可能之原因甚多，縱令出於惡意而有
    遲延給付或不為給付之情形，苟無足以證明其在債之關係發生時自始故意藉此從
    事財產犯罪之積極證據，根據前引刑事訴訟法第一百五十四條之規定及最高法院
    判例之意旨，仍不得僅以債信違反之客觀事態，即推定債務人原有詐欺取財或得
    利之犯意。
三、本件公訴人係依據告訴人乙○○之指訴及互助會單、「保管現金切結書」各一紙
    附卷可稽，而被告雖辯稱：伊標取會款後，仍支付一次死會會款，後因找不到告
    訴人，且告訴人向伊借款四萬餘元未償還，伊才未繼續支付死會會款云云，但參
    以被告參加互助會後隨即以異常高額之標金標取會款，並未再支付任何會款，事
    後亦未與告訴人聯絡償還事宜；且被告無法提供曾經償還死會會款或告訴人積欠
    其款項之相關事證以供查證，而認被告於參加互助會之初，即有不法所有意圖，
    因認被告所辯，不足採信，故認其涉有詐欺取財罪嫌。訊據被告甲○○則堅決否
    認有何詐欺犯行，辯稱：該互助會依慣例由會首即告訴人取得第一會之會款，伊
    係第二會時以八千五百元得標，得標取得會款時，應告訴人之要求而簽寫前開「
    保管現金初結書」，自第三會起，因伊回娘家居住，即委由伊先生繳交會款，至
    於伊先生是否按時繳納，伊則不清楚。另因伊與告訴人曾積欠同一個朋友債款，
    而伊曾幫告訴人先墊付償還該朋友四萬元，而認告訴人欠伊債款，伊並無詐欺之
    意等語。經查，前開「保管現金切結書」係告訴人要求得標會員簽寫，以證明會
    員曾取得會款之事實，業經告訴人於本院訊問時所陳明，故「保管現金切結書」
    及互助會單，僅能證明被告參加告訴人為會首之互助會及於第二會時得標並自告
    訴人處取得會款之事實，尚不能證明被告有詐欺取財之犯意及施用詐術之行為。
    再查，告訴人於本院訊問時自承：被告得標之標金並不比其他會員高，及被告的
    先生曾拿四萬元給伊，當時因被告已三期會款未繳，所以伊將此四萬元當作是會
    款，本件係出於誤會，現並已與被告達成民事和解等語，足證被告於第二會標取
    該互助會時之標金並無異常，故公訴人認被告係以異常高額標金標取會款之情，
    容有誤會。另告訴人雖於偵查中指訴被告得標後未再給付會款，但於本院訊問時
    ，又改稱被告曾於標取會款後確曾支付伊四萬元云云，則其前後之指訴反覆，是
    否可採信，亦有疑義。末查，縱使被告於標取會款後，未與告訴人聯絡，又無法
    提供其曾經償還死會會款或告訴人積欠其款項之相關事證以供查證，但既無其他
    積極證據可證被告於參加互助會及標取會款時即有詐欺之故意，參諸前開最高法
    院判例、判決關於證據法則及刑法詐欺罪構成要件之說明，即尚不能以被告所辯
    不能採信及告訴人之指訴，即遽認被告詐欺犯行。此外，又查無其他證據足證被
    告有何前開詐欺取財之犯行，參諸前開所引法條及判例之意旨，自應為無罪之諭
    知。據上論斷，應依刑事訴訟法第三百零一條第一項，判決如主文。
本件經檢察官王朝震到庭職行執務。
中      華      民      國    九十      年      九      月      十      日
                              臺灣高雄地方法院刑事第六庭
                                  法  官  邱  明  弘
右正本證明與原本無異。
如不服本判決，應於判決送達後十日內，向本院提出上訴狀。
                                  書記官  顏  平  國
中    華    民    國      九十      年      九          月      十      日


司法院資訊處製作；財團法人民間司法改革基金會備份。
